臺灣桃園地方法院民事判決　九十二年度訴字第二○六二號
　　原　　　告　王育森即龍馬小吃店
　　訴訟代理人　黃德財律師
　　被　　　告　甲○○
右當事人間請求損害賠償等事件，於民國九十三年七月十三日言詞辯論終結，本院判
決如左：
    主      文
被告應給付原告新台幣貳拾萬貳仟伍佰元，及自民國九十二年十二月十一日起至清償
日止，按週年利率百分之五計算之利息。
原告其餘之訴駁回。
訴訟費用由被告負擔五分之一，餘由原告負擔。
本判決第一項原告得假執行。
    事      實
甲、原告方面：
一、聲明：被告應給付原告新台幣（下同）九十三萬三千九百二十元，及自起訴狀繕
    本送達翌日起至清償日止，按年息百分之五計算之利息。
二、陳述：
（一）原告於民國九十一年十月二十八日承租被告坐落桃園縣中壢市○○○街五十三
      號一樓房屋（下稱系爭房屋），租期自九十一年十一月十三日起至九十二年十
      一月十二日止，每月租金一萬八千元，做為原告經營餐飲店生意之用，不料經
      營沒多久，即發現屋內地板有淹水現象，狀況日益嚴重，迄九十一年十二月七
      日屋內淹水範圍已從廁所擴至營業場所，甚至有糞污溢漏現象，非但淹水，又
      臭氣四溢，致原告無法繼續營業，遂即通知被告出面處理，惟被告遲至同年、
      月十三日，始通知社區管委會派水電工暫時疏通，經當日到場修理之水電工涂
      文彩告知系爭房屋於同年十月間即已發生相同瑕疵，且此次修理後不能保證不
      會再淹水，原告得知後當即向被告表示無意續租，並為終止租賃契約之意思表
      示。
（二）系爭房屋溢漏糞水，已達危及原告及家人之身體健康程度，原告自得依民法第
      四百二十四條規定終止契約，並請求被告返還押租金三萬六千元，又系爭房屋
      有瑕疵，致原告無法營業，造成原告受有如下損害：房屋仲介費八千元、月租
      金一萬八千元、申請執照費用二千元、公共意外責任險保險費六千元、木工裝
      璜八萬九千五百元、咖啡桌椅九萬七千零二十元、落地鋁門窗五萬元、營業用
      冷氣機一組九萬元、生財器具（冰箱、火爐、咖啡機）七萬九千元、文宣傳單
      影印費三百七十五元、名片印製費四百五十元、製冰機二個月租金四千元、製
      冰機違約拆機費三千六百七十五元、清潔費一萬零五百元及營業損失四十三萬
      九千四百元，合計九十三萬三千九百二十元，為此爰依債務不履行及侵權行為
      損害賠償請求權，請求被告負賠償責任。
三、證據：提出租約影本一紙、照片四張、發票及收據影本十二紙、業績結算日報表
    乙份，並請求訊問證人黃君瑜。
乙、被告方面：
一、聲明：駁回原告之訴。
二、陳述：
（一）因侵權行為發生之損害賠償請求權，以有故意或過失不法侵害他人之權利為其
      成立要件，民法第一百八十四條規定甚明。原告稱系爭房屋有瑕疵，造成其財
      產上損害，並未提出關於侵權行為與損害間有因果關係之證明，難謂被告應負
      賠償責任；又原告經營小吃店，其實是飲酒夜店，因違規營業於九十一年十二
      月二十五日遭桃園縣政府工務局查獲，被處罰鍰並勒令停業，則原告停業是因
      自己違規營業所致，故其損失應由原告自行承擔。
（二）系爭房屋出租原告前，並未聽聞有糞污淹水情事，出租後，原告卻稱有「化糞
      池的水及大便」流到營業廳，故縱有糞污淹水情事，亦屬意外，非被告事前可
      得知之事。又系爭房屋發生糞污淹水，是因整棟大樓之共通管線堵塞，不可歸
      責於被告，事發後，經社區管委會僱工疏通後，至今不再發生，益可見發生糞
      污淹水情事不可歸責於被告至明。且被告於九十一年十二月九日接到原告通知
      有糞污淹水之情事後，隨即僱工前往修復，但因無人應門而作罷，故未有拖延
      修補之事，足見被告對於系爭房屋之交付及修補，均無過失。
（三）原告積欠租金，經被告於九十二年四月十三日以存證信函終止契約，於被告僱
      請鎖匠開門進入房屋並接管，屋內除一台冷氣機外並無其他物品，故原告應就
      屋內擺放其他物品，及物品之損失，具體舉證證明。
三、證據：提出住戶建議事項填寫表、工務局處分書、調解不成立證明書影本各乙份
    、照片七張、社區管委會函件影本二份、存證信函影本三份，並請求訊問證人涂
    文彩。
丙、本院依聲請函桃園縣政府工務局查系爭房屋有無違規營業之情事。
    理      由
一、雙方不爭執的事實：
（一）原告承租系爭房屋，租期自九十一年十一月十三日起至九十二年十一月十二日
      止、每月租金一萬八千元，押租金三萬六千元，均已交付。
（二）系爭房屋於九十一年十二月初出現漏水、淹水糞污現象，被告於同年、月十三
      日通知水電工到場查看修理。
（三）系爭房屋租約終止後，被告於九十二年四月十三日自行收回系爭房屋。
二、兩造爭點：
（一）系爭房屋有無瑕疵，如有瑕疵是否危害到承租人之身體健康，原告可否終止契
      約？
（二）被告就系爭房屋之漏水、淹水情形，應否負責？有無遲延修補？
（三）原告可否請求損害賠償？被告應否返還押租金？
三、本院判斷：
（一）系爭房屋因廚房排水管阻塞而漏水，於九十一年十二月初即發生漏水、淹水情
      事，至同年十二月七日，屋內漏水、淹水範圍，除擴及廁所、廚房及營業廳外
      ，尚帶有黑色的水很臭，黑色的水帶有固體的東西，類似馬桶中溢出之糞污等
      情，有原告提出之現場照片四張可稽，且證人即原告之員工黃君瑜及前往查看
      修理之水電工涂文彩均到庭證述屬實，被告對此亦不爭執，可見系爭房屋確實
      發生漏水、淹水糞污之情形，非但發出令人難聞臭味，且因夾雜糞污，而易滋
      生細菌、病媒蚊，衡之一般社會常情，因屋內排水管阻塞造成漏水、淹水糞污
      ，該屋顯無法供正常居住使用，不但屬於房屋之瑕疵，且該瑕疵極易危害承租
      人及進出該屋之人之身體健康，應認已符合民法第四百二十四條承租人得以終
      止租約之要件。故原告主張系爭房屋有淹水糞污之瑕疵，主張終止本件租約，
      即屬於法有據。再終止權之行使，以向他方當事人以意思表示為之已足，原告
      於九十一年十二月十三日，當面以言詞向被告表示終止租賃契約，被告對此並
      不爭執，是兩造之租賃契約應自九十一年十二月十三日起向後消滅，故原告此
      部分之主張，堪信為真。
（二）被告辯稱系爭房屋之瑕疵係不可歸責於伊之事由所致，且被告已即時派人修補
      瑕疵云云；惟：
    (1)租賃物為房屋或其他供居住之處所者，如有瑕疵，危及承租人或其同居人之安
      全或健康時，承租人雖於訂約時已知其瑕疵，或已拋棄其終止契約之權利，仍
      得終止契約。民法第四百二十四條定有明文；而物之出賣人對於買受人，應擔
      保其物依第三百七十三條之規定危險移轉於買受人時無滅失或減少其價值之瑕
      疵，亦無滅失或減少其通常效用或契約預定效用之瑕疵。但減少之程度，無關
      重要者，不得視為瑕疵。出賣人並應擔保其物於危險移轉時，具有其所保證之
      品質。又本節規定，於買賣契約以外之有償契約準用之。但為其契約性質所不
      許者，不在此限。同法第三百五十四條、第三百四十七條亦規定甚明，可見房
      屋出租人，就出租房屋應負物之瑕疵擔保責任，即不以故意或過失為要件，是
      本件房屋所發生之瑕疵，縱不可歸責於被告，被告仍應負物之瑕疵擔保責任，
      被告辯稱不應由其負責，顯非可採。
    (2)況證人即水電工涂文彩證稱：「在九十一年十月中旬即曾至系爭房屋修理漏水
      ，第二次在同年十二月九日，是被告叫伊去修理，但因原告不在而作罷，最近
      一次是同年、月十三日，也是被告通知的，有去修，但是沒有處理好，地下水
      管與廁所是連通的，都有漏水，後來是由大樓管理員找的水電工修好的」等語
      。可見在九十一年十月二十八日兩造訂約前，系爭房屋即有漏水等問題存在，
      且距離與原告簽約不到一個月，被告當知相同問題發生機率頗高。再被告亦自
      承訂約時即知悉原告租屋係為經營小吃店，又餐飲業之經營首重衛生、舒適之
      用餐環境，被告應知悉漏水與否將成為影響原告是否承租之關鍵要素，卻將此
      重要事項隱匿不為告知，被告怠於出租人之告知義務，應有可歸責於己之事由
      。且被告於原告通知修補瑕疵後，因所僱用之水電工未能即修復淹水糞污瑕疵
      ，亦據上開證人證述明確，從而被告抗辯已修護云云，亦非可採。
    (3)被告又稱因原告違規營業遭桃園縣政府工務局取締後無法繼續營業，始要求終
      止租約，故其可歸責之事由在原告云云。查桃園縣政府工務局使管課以違反建
      築法第九十一條第一項、第九十條之規定處原告罰鍰六萬元，其通知函是在九
      十二年一月二十日發函，已在原告終止租約之後，況違反建築法規定遭受處罰
      ，係屬行政罰，且違規行為人可補辦手續使之合法營業，此有桃園縣政府函覆
      本院之公文及處分書在卷可參，故原告終止租約與因違規營業遭取締一事無關
      ，被告之抗辯，自非可採。
（三）按第二百五十八條及第二百六十條之規定，於當事人依法律之規定終止契約者
      ，準用之。民法第二百六十三條定有明文。本件原告依同法第四百二十四條之
      規定終止兩造之租賃契約，而被告既有可歸責之事由，則原告依同法第二百六
      條之規定，請求被告負損害賠償，自屬依法有據。又契約責任與侵權責任競合
      時，兩者間之關係如何，學說上雖有爭議，但契約之違反，如係侵害人身權，
      且已構成侵權責任時，被害人得依侵權行為規定請求損害賠償，則為通說之見
      解。本件被告固應負租賃契約債務不履行之賠償責任，但原告並未受有人身權
      之損害，故原告另主張依侵權行為請求損害賠償，即無必要，附此敘明。
（四）又損害賠償之債，以有損害之發生及有責任原因之事實，並二者之間，有相當
      因果關係為成立要件。所謂相當因果關係，謂無此行為，雖必不生此種損害，
      有此行為，通常即足生此種損害者，為有相當因果關係；如無此行為，必不生
      此種損害，有此行為，通常亦不生此種損害者，即為無相當因果關係；再民事
      訴訟如係由原告主張權利者，應先由原告負舉證之責，倘原告先不能舉證，以
      證實自己主張之事實為真實，則被告就其抗辯事實即令不能舉證，或其所舉證
      尚有疵累，亦應駁回原告之請求。有最高法院八十年度台上字第一七七三號判
      決要旨、十七年上字第九一七號判例要旨可資參照。則本件原告就其所受損害
      ，請求被告賠償，是否均屬可採，則分敘如下
  １、原告支出申請執照費、意外責任保險費、裝璜木工費、落地鋁門窗費用、影印
      文宣費用、名片印製費、製冰機租金及拆機費、清潔費等部分：原告承租房屋
      之目的即做為營業之用，而上開費用之支出，均屬系爭房屋做為營業之用所必
      需，因可歸責於被告之事由致終止租約，原告未能繼續營業，受有損害，自有
      相當因果關係，故上開費用之損失，自應由被告賠償，依上開各項費用收據所
      載，支出申請執照費為二千元、意外責任保險費六千元、裝璜木工費八萬九千
      五百元、落地鋁門窗費用五萬元、影印文宣費用三百七十五元、名片印製費四
      百五十元、製冰機租金四千元及拆機費三千六百七十五元、清潔費七天共一萬
      零五百元，合計十六萬六千五百元，有原告提出之明細表及各項收據在卷可參
      ，被告對此並無意見，堪信原告此部分之主張為可採。
  ２、房屋仲介費部分：原告支出房屋仲介費八千元，此係原告為覓得妥適營業處所
      ，自行與仲介業者訂約時所支出之費用，一般人在租屋時，並非一定要委由仲
      介業者承租，且仲介費用之支出，與系爭房屋因有瑕疵而終止租約，並無關連
      性，故原告此部分請求，即無所據。
  ３、月租金、咖啡桌椅、冷氣機、生財器具等費用：原告係自九十一年十一月十三
      日起承租系爭房屋，迄同年十二月十三日終止租約時屆滿一月，原告既已實際
      占用系爭房屋，依約給付一個月租金，難謂受有租金損害。而咖啡桌椅、冷氣
      機、生財器具（冰箱、火爐、咖啡機）等，均可搬動，並未因屋內淹水而損壞
      ，係因被告未賠償，原告才將之繼續留置於租屋，亦為原告所自承，是前揭物
      品，並未因房屋漏水而毀損或受有其他損害，原告可搬離使用而不搬離，如有
      損害，亦是可歸責於原告自身之事由，自不得向被告請求賠償。從而，原告此
      部分之主張，亦屬無據。
  ４、營業損失部分：按民法第二百六十條規定解除權之行使不妨害損害賠償之請求
      ，此項規定於當事人依法律規定終止契約者，依同法第二百六十三條規定，固
      得準用之。惟所指之損害賠償，並非積極的認有新賠償請求權發生，不過規定
      因其他原因已發生之賠償請求權，不因解除權（終止權）之行使而受妨礙；故
      契約消滅前，因債務不履行或其他原因已發生之賠償請求權，不因終止權之行
      使而受妨礙，至契約經有終止權之一方終止後，即嗣後歸於消滅，既不再有債
      務不履行之問題，自不新生債務不履行之損害賠償。原告主張營業損失四十三
      萬九千四百元，因所主張者係屬租約終止後所生之事由，並非租約終止前因被
      告債務不履行所致，故原告依債務不履行之法律關係，請求此部分之賠償，於
      法無據。
  ５、押租金部分：本件租約於九十一年十二月十三日終止，被告於九十二年四月十
      三日逕行收回占有系爭房屋，為兩造所不爭執，是房屋已為被告收回，原告已
      無租賃物不返還之情事，被告自應返還押租金三萬六千元予原告，故原告此部
      分主張，即屬有據，應予准許。
（五）綜上所述，原告依終止租賃契約後債務不履行，即民法第二百六十三條準用第
      二百六十條之法律關係，請求被告賠償損害及返還押租金，於原告請求二十萬
      二千五百元及自起訴狀繕本送達之翌日即九十二年十二月十一日起至清償日止
      ，按年息百分之五計算遲延利息之範圍內，為有理由，應予准許；逾此範圍之
      請求，為無理由，應予駁回；又本件原告勝訴部分，因未逾五十萬元，依民事
      訴訟法第三百八十九條第一項第五款規定，法院應依職權宣告假執行，故依職
      權宣告原告得假執行。
四、本件因事證已臻明確，兩造其餘攻擊、防禦方法及所為之立證，經核與判決之結
    果不生影響，無庸逐一論述，併予敘明。
五、據上論結：本件原告之訴為一部有理由，一部無理由，爰依民事訴訟法第七十九
    條前段、第三百八十九條第一項第五款規定，判決如主文。
中　　　華　　　民　　　國　　九十三　　年　　　七　　　月　　二十七　　日
                                          臺灣桃園地方法院民事第三庭
~B法　　　官　潘進柳
右為正本係照原本作成
如對本判決上訴，須於判決送達後廿日內向本院提出上訴狀
中　　　華　　　民　　　國　　九十三　　年　　　七　　　月　　二十七　　日
~B法院書記官　卓清和
